臺灣高等法院刑事判決　　　　　　　　94年度交上易字第81號
　　上　訴　人
　　即　被　告　甲○○
　　義務辯護人
　　扶 助律 師　林進塗律師
上列上訴人因過失傷害案件，不服臺灣新竹地方法院93年度交易
字第70號，中華民國94年1月13日第一審判決（起訴案號：臺灣
新竹地方法院檢察署93年度偵字第2680號），提起上訴，本院判
決如下：
    主  文
上訴駁回。
    事實及理由
一、本案經本院審理結果，認第一審以上訴人即被告甲○○犯刑
    法第284條第1項前段之過失傷害罪，判處有期徒刑4月，並
    諭知易科罰金折算之標準為300元折算1日，認事用法及量刑
    均無不當，應予維持，並引用第一審判決書記載之事實、證
    據及理由（如附件）。
二、上訴人即被告甲○○上訴意旨略以：(一)車禍發生時伊駕車是
    停止在路中間遭丙○○騎車撞擊，當時汽車已行至中央線，
    且伊起步前有看清後方無來車才迴轉。告訴人丙○○騎乘機
    車時速約40、50公里，超速行駛，係其騎乘機車未注意車前
    狀況，撞擊伊小客車。(二)肇事現場圖（即道路交通事故現場
    圖）所載「Ａ車路邊停車欲迴轉，Ｂ車南大路往西大路方向
    直行，上述Ａ、Ｂ2車發生擦撞，此乃警方事後更改，因當
    時伊向繪圖之員警表示：「伊車欲佐迴旋停在道路中心，係
    告訴人機車撞伊自小客車」，且現場圖上伊之姓名，並非伊
    所簽名。(三)告訴人丙○○與乙○○之傷勢不實，伊在現場並
    未發現告訴人2人受有傷害。
三、本院經查：
  (一)被告甲○○於前揭時、地，駕駛自有車號2L—2225號自用小
    客車，在新竹市○○路149號前，由西向東方向車道外側起
    步並迴轉時，未顯示左側方向燈號或手勢，貿然自路旁起步
    迴轉，致其所駕汽車左前側撞擊由告訴人丙○○騎乘，搭載
    乙○○自西向東行駛之車號LB L—486號重型機車右側車身
    ，丙○○、乙○○因而人車倒地，致丙○○受有臉部裂傷、
    右手及腳多處挫擦傷，乙○○受有右上正中門牙、側門牙牙
    冠斷裂、右橈尺骨骨折、右膝鈍挫傷之傷害等情，業據證人
    即告訴人丙○○與乙○○分別於原審及本院審理中結證屬實
    （原審卷第40至46頁、本院卷第63、64），證人丙○○與乙○○所陳述之車禍情節，前後證述一致，彼此相符，又對照
    本件車禍發生後被告甲○○所駕車輛於肇事後停止之位置，
    其車右後輪距離路面邊緣甚近，有道路交通事故現場圖1份
    及照片1張附卷可稽（見偵查卷第14頁、第18頁上方、第20
    頁下方），再細觀本件汽、機車受損情形，被告所駕汽車左
    前輪上方鋼板至車燈處有明顯刮擦痕，告訴人丙○○所騎機
    車受損位置集中於右側踏板後方，有車損照片5張在卷可稽
    （見偵查卷第17至20頁），倘若係告訴人駕車衝撞駕駛停止
    於路中心之被告汽車，則機車受損位置應在前方，然告訴人
    機車前方甚為完好，未見任何受損情形，反觀被告左前車側
    則係有刮擦痕跡，顯然被告甲○○之汽車已在行駛狀態由南
    大路路邊駛出起步後隨即與告訴人丙○○騎乘之機車碰撞，
    至為明顯。被告辯稱其汽車已駛至道路中心停止，於靜止狀
    態下遭告訴人丙○○騎車衝撞云云，顯與事實不符。被告再
    聲請傳訊證人徐信芳證明車禍現場狀況情，本院認為被告肇
    事之過程已臻明確，自無必要再傳訊證人徐信芳到庭為證，
    附此敘明。
  (二)另依車禍現場照片顯示，被告甲○○所駕駛之2L—2225號自
    用小客均未顯示任何方向燈號（見偵查卷第17頁上方、第18
    頁、第19頁上方、第20頁下方），亦核與證人丙○○結證被
    告當時未打左轉方向燈之情節相符（原審卷第41頁、本院卷
    第63頁），被告甲○○雖於原審辯稱：伊引擎熄火，方向燈
    亦關掉云云（原審卷第48頁），然被告甲○○於本院卻陳稱
    ：「當時我有開方向燈準備迴轉，肇事後我就停車引擎關掉
    ，我不知道方向燈是不是一起關掉」等語（本院卷第68頁）
    ，被告就駕駛汽車發生車禍當時，有無顯示左側方向燈一情
    ，所辯前後不一，又與車禍現場照片所示及證人丙○○之證
    述均不符合，被告所稱：起步並迴轉時有顯示左側方向燈云
    云，核屬推諉之詞，不足採信，則被告駕駛該汽車由西向東
    方向車道外側起步並迴轉時，應並未顯示左側方向燈號或手
    勢，即貿然自路旁起步迴轉等情，亦堪予認定。
  (三)另被告甲○○於本院又先辯稱：現場圖影本上伊之姓名，並
    非伊所簽名，後則又再否認曾在該道路交通事故現場圖原本
    簽名云云，然被告甲○○於原審審理時，經審判長提示道路
    交通事故現場圖令其閱覽後，被告對於道路交通事故現場圖
    上確為其所簽名一事，並未否認（原審卷第47頁)，抑且證
    人即製作該道路交通事故現場圖之員警蕭偉志於本院並證稱
    ：「我當場製作道路交通事故現場圖，被告親自簽名無誤」
    （本院卷第42頁），而證人蕭偉志所提出道路交通事故現場
    圖原本（附於本院證物袋內）亦核與偵查卷所附之道路交通
    事故現場圖影本相同（偵查卷第14頁），另證人即同為該次
    車禍現場處理員警康竣凱於本院亦證稱：「到現場處理之員
    警係伊與蕭偉志，道路交通事故現場圖為蕭偉志所繪製」（
    本院卷第67頁），是以被告甲○○此部分之辯解，亦無可採
    。
  (四)再者，上開車禍地點，為市區道路，設有中央分向線，雙向
    二車道，無號誌岔路口，速限50公里以下，有道路交通事故
    調查報告表（一）（二）在卷可稽（偵查卷第15、16），又
    依道路交通安全規則第93條第1項規定：「行車速度，依速
    限標誌或標線之規定，無標誌或標線者，應依左列規定：行
    車時速不得超過五○公里」，告訴人丙○○騎乘機車於肇事
    時之時速約40至50公里之間，自無超速行駛，被告甲○○辯
    稱告訴人丙○○騎乘機車超速行駛以致肇事云云，亦有誤會
    。
  (五)告訴人丙○○因本件車禍，受有臉部裂傷、右手及腳多處挫
    擦傷，乙○○則受有右上正中門牙、側門牙牙冠斷裂、右橈
    尺骨骨折、右膝鈍挫傷之傷害，有馬偕紀念醫院新竹分院診
    斷證明書3份在卷可稽（見偵查卷第9至11頁）。復經原審依
    職權向馬偕紀念醫院新竹分院查詢告訴人丙○○與乙○○2
    人於事發當日就診及受傷情形，業據函覆2人確有如前所述
    之傷勢無誤，且告訴人2人當日均係由救護車送醫，渠2人到
    院時，其中丙○○臉部（右眉處）裂傷及擦傷、四肢多處挫
    擦傷，並先後於：（92年）11月29日、12月1日、12月23日
    、12月24日、（93年）1月31日、2月4日、2月18日門診複診
    ，另乙○○右上正中門牙、側門牙牙冠斷裂、右尺骨及橈骨
    遠端骨折、右膝鈍挫傷併擦傷、下唇擦傷。（92年）11月24
    日住院觀察，11月25日出院，11月28日、12月5日、12月12
    日、12月26日、（93年）1月9日、2月6日、2月10日、2月27
    日、3月12日門診複診等情，有卷附該院93年11月8日馬院竹
    外系字第乙936756號函一份足憑（原審卷第29、30頁），則
    告訴人等實無可能亦無機會捏造傷勢誣陷被告。被告上述辯
    詞，毫無依據，不值採信。另被告申請本院調閱告訴人丙○○與乙○○於92年11月24日就診資料與記綠以證明確認渠2
    人之就醫院是否屬於必要項及調閱告訴人乙○○歷次門診Ｘ
    光片、外科及牙科驗傷單與診斷明證明資料與告訴人丙○○
    外科驗傷診斷資料，以證明告訴人丙○○與乙○○2人傷勢
    之輕重及是否為本件車禍所造成云云，本院認為告訴人丙○○與乙○○2人因本件車禍確實受有上開之傷勢，已甚明確
    ，被告此部分之請求均核無必要，並此敘明。
四、又被告於原審中自承：伊要打電話報案時，發現已有人打了
    ，伊沒有向到場之員警承認肇事等語（原審卷第49頁），證
    人即最先至現場處理之員警蕭偉志於本院並證稱：本件車禍
    為分局勤務中心轉報，伊到現場時，詢問何人駕駛肇事車輛
    ，被告在場表示為其駕駛，但未表示其為肇事者，伊一般詢
    問肇事車輛是誰，就知道誰為肇事者，被告表示係告訴人撞
    其車，其未撞到告訴人，其無過失等語（本院卷第42頁），
    則本件車禍並未被告報警處理，且在現場亦未向員警承認為
    肇事者（僅陳述告訴人撞及其車輛），亦否認本件車禍有何
    過失，顯不符合自首之規定，附此敘明。
五、綜上所述，被告及其辯護人上開所辯云云，無非係卸責之詞
    ，不足採信，被告過失傷害行為至為明確，空言否認，提起
    上訴，為無理由，應予駁回。
據上論結，應依刑事訴訟法第373條、第368條，判決如主文。
本案經檢察官羅榮乾到庭執行職務。
中　　華　　民　　國　　94　　年　　7 　　月　　11　　日
　　　　　　　　　交通法庭審判長法　官  黃瑞華
　　　　　　　　　　　　 　　　 法　官  宋  祺
　　　　　　　　　　　　 　　　 法　官  蔡明宏
以上正本證明與原本無異。
不得上訴。
                                書記官  陳建邦
中　　華　　民　　國　　94　　年　　7 　　月　　11　　日
